【裁判字號】    92,家訴,16
【裁判日期】    920307
【裁判案由】    確認婚姻關係不存在
【裁判全文】
臺灣高雄地方法院民事判決                          九十二年度家訴字第一六號
    原      告  甲○○
                        居高雄.
    被      告  乙○○
                        居高雄.
右當事人間請求確認婚姻關係不存在事件，本院判決如左：
    主      文
確認原告與被告間之婚姻關係不存在。
原告與被告於民國八十八年四月十一日在高雄市小港區戶政事務所所為之結婚登記應
予撤銷登記。
訴訟費用由被告負擔。
    事      實
甲、原告方面：
一、聲明：求為判決如主文所示。
二、陳述：
（一）按民法第九百八十二條第一項明定：結婚，應有公開儀式及二人以上之證人；
      又民法第九百八十二條第一款：不具備第九百八十二條第一項之方式者，結婚
      無效。
（二）原告與被告於民國七十九年間開始同居，並於八十二年七月一日生下一女取名
      林翊婷，嗣因林翊婷應於八十八年九月間入小學，但尚未報出生戶口，為申報
      林翊婷出生戶口，兩造才會在沒有舉行任何公開結婚儀式，也沒有辦理宴客之
      情形下，於八十八年四月十一日寫下結婚證書，再於八十八年四月十三日持結
      婚證書向高雄市小港區戶政事務所申報結婚登記之記事，但實際上兩造並沒有
      在結婚證書上所載於八十八年四月十一日上午十時在自宅舉行結婚典禮之情事
      ，惟兩造戶籍上確登記為夫妻，有戶籍謄本為憑。
（三）兩造間之結婚既未依民法之規定舉行公開儀式：：兩造間之結婚自屬無效，應
      予撤銷登記，為此，求為判決如訴之聲明所示。
三、證據：提出戶籍謄本一份為證，並請求訊問證人林翊婷。
乙、被告方面：
一、聲明：同意原告之請求。
二、陳述：兩造確於七十九年間開始同居，於八十二年七月一日生下小孩林翊婷，後
    來因為小孩林翊婷要入學，所以兩造才會沒有舉行結婚公開儀式下，於八十八年
    四月十一日寫下結婚證書，於八十八年四月十三日去辦理結婚登記，但是實際上
    兩造並沒有在結婚證書上所載於八十八年四月十一日上午十時在自宅舉行結婚典
    禮之情事等語。
丙、本院依職權向高雄市小港區戶政事務所調取兩造於八十八年四月十三日向該所辦
    理結婚登記之結婚登記申請書、結婚證書等資料。
    理      由
一、本件原告起訴主張其與被告登記於八十一年四月十一日結婚，但兩造並未舉行結
    婚之公開儀式，兩造間之婚姻無效等情，因兩造戶籍上確登記為夫妻，有原告提
    出之戶籍謄本一份足憑，則兩造夫妻關係之身分存否即不明確，致原告在私法上
    地位有受侵害之危險，本院認此項危險得以對於被告之確認判決除去之，有即受
    確認判決之法律上利益，合先敘明。
二、按結婚應有公開儀式及二人以上之證人；結婚不具備上開方式者，無效，民法第
    九百八十二條第一項、第九百八十八條第一款分別定有明文。又民法第九百八十
    二條所謂結婚應有公開之儀式，指結婚之當事人應行定式之禮儀，使不特定人得
    以共聞共見認識其為結婚者而言，最高法院五十一年度台上字第五五一號亦著有
    判例可資參照。
三、經查，原告主張兩造於七十九年間開始同居，並於八十二年七月一日生下一女取
    名林翊婷，嗣因林翊婷應於八十八年九月間入小學，故為申報林翊婷出生戶口，
    兩造才會在沒有舉行任何公開結婚儀式，也沒有辦理宴客之情形下，於八十八年
    四月十一日寫下結婚證書，再於八十八年四月十三日持結婚證書向高雄市小港區
    戶政事務所申報結婚登記之記事，但實際上兩造並沒有在結婚證書上所載於八十
    八年四月十一日上午十時在自宅舉行結婚典禮之情事等事實，業據原告提出戶籍
    謄本一份為證，並為被告所不否認，且經證人即兩造之女林翊婷到庭證稱：「（
    問：八十八年四月十一日上午十時許，兩造即你父母有無在自宅舉行公開結婚儀
    式？）沒有。我父母並沒有舉行公開之儀式及請客」等語明確（見本院九十二年
    二月二十一日言詞辯論筆錄），復經本院依職權向高雄市小港區戶政事務所調取
    兩造於八十八年四月十三日向該所辦理結婚登記之結婚登記申請書、結婚證書等
    資料附卷核閱無誤，自堪信原告上開之主張為真實。是以，兩造結婚既無公開儀
    式，依前揭法條之規定，兩造間之結婚自屬無效，原告訴請確認兩造間之婚姻關
    係不存在，及兩造於八十八年四月十一日在高雄市小港區戶政事務所所為之結婚
    登記應予撤銷登記，即屬正當，應予准許。
據上論結，本件原告之訴為有理由，依民事訴訟法第七十八條，判決如主文。
中      華      民      國      九十二      年      三      月    七    日
                                臺灣高雄地方法院家事法庭
~B法      官  廖家陽
右為正本，係照原本作成。
如不服本判決，應於送達後廿日內，向本院提出上訴狀並表明上訴理由，如於本送達
前提起上訴者，應於判決送達後十日內補提上訴理由書（須附繕本）。
中      華      民      國      九十二      年      三      月    七    日
~B法院書記官  周美


司法院資訊處製作；財團法人民間司法改革基金會備份。
